最高法院刑事判決　　　　　　　　　　　　　　　八十八年度台上字第三四三四號
　　上　訴　人　甲○○
右上訴人因違反懲治走私條例案件，不服台灣高等法院台南分院中華民國八十八年四
月二十二日第二審判決（八十八年度上訴字第一六八號，起訴案號：台灣台南地方法
院檢察署八十七年度偵字第九七一五、一○五九四號），提起上訴，本院判決如左：
    主  文
原判決關於甲○○部分撤銷，發回台灣高等法院台南分院。
    理  由
本件原判決認定上訴人甲○○係高雄縣籍「昇福勝」號漁船船長與該船船員賴福助、
吳定修（以上二人均經原審判刑確定）共同基於走私香煙牟利之犯意聯絡，於民國（
以下同）八十七年八月十七日下午六時三十分，自高雄縣興達漁港分駐所報關出港，
同月十八日零時十分許，將船駛至興達港西方六十海浬處，以船上之對講機，呼叫不
詳船名之黑色小貨輪，接駁私運未貼專賣憑證，依當時完稅價格計新台幣一百七十八
萬九千二百元之「七星牌」洋煙十二萬六千包，藏匿於機艙油櫃兩側之密窩內，擬私
運至台南縣馬沙溝外海，交由綽號「阿進」者處理，嗣於同月十九日十一時四分許，
在台南市二仁溪西南十四海浬處為警查獲等情，因而撤銷第一審不當之科刑判決，改
判論處上訴人共同私運管制物品進口逾公告數額，未遂罪刑，固非無見。
惟按執行緝私，除海關依法執行外，軍警機關得協助緝私或逕行查緝，為海關緝私條
例第十六條之一所明定。而海關緝私，應在中華民國通商口岸，沿海二十四海浬以內
之水域，及依本條例或其他法律得為查緝之區域或場所為之，為同條例第六條所明定
，查上訴人於警訊中固供明：「我因於八十七年八月十九日上午十一時零四分，在台
南市二仁溪西南方外海十四海浬處，因我所駕駛之昇福勝漁船載運未稅洋煙，為貴隊
警艇臨檢當場查獲」等語，並有犯罪地及查獲地位置圖足憑，惟從該圖無法判讀查獲
地點是否在沿海二十四海浬範圍內，而上訴人事後再三辯稱：其確在興達港西方四十
海浬處為警查獲，由六位警員登船搜索後，再將人船押解至台南市二仁溪西南方十四
海浬處，並請求傳訊押解之警員（原審卷七十二頁），此項抗辯攸關搜證之合法性與
證據能力，原審法院未加傳訊，亦未說明不予傳訊之理由，調查職責尚有未盡及顯有
理由不備之違法，又原判決撤銷第一審不當之科刑判決，改判論處上訴人共同私運管
制進口逾公告數額未遂罪，並引用刑法第二十六條前段之規定減輕其刑，其中就賴福
助、吳定修兩人由原判處有期徒刑陸月改判為有期徒刑伍月，就上訴人部分判處與第
一審法院相同之有期徒刑捌月，固未逾法定刑期，惟於同一個案，何有不同之減刑標
準，原判決未加說明，亦有可議，上訴人上訴意旨指摘原判決關於上訴人部分不當，
尚非全無理由，應認此部分有撤銷發回更審之原因。
據上論結，應依刑事訴訟法第三百九十七條、第四百零一條，判決如主文。
中      華      民      國    八十八    年      六      月     三十     日
                              最高法院刑事第十庭
                                  審判長法官  莊  登  照
                                        法官  洪  明  輝
                                        法官  蔡  清  遊
                                        法官  黃  一  鑫
                                        法官  林  秀  夫
      右正本證明與原本無異
                                              書  記  官
中      華      民      國    八十八    年      七      月      七      日
